【裁判字號】    97,抗,864
【裁判日期】    970814
【裁判案由】    聲請法官迴避
【裁判全文】
臺灣高等法院刑事裁定                   97年度抗字第864號
抗  告  人
即  被  告  甲○○
上列抗告人即被告因聲請法官迴避案件，不服臺灣基隆地方法院
中華民國九十七年七月十六日裁定（九十七年度聲字第五七七號
），提起抗告，本院裁定如下：
    主  文
抗告駁回。
    理  由
一、按當事人聲請法官迴避，以有刑事訴訟法第十八條第一款、
    第二款兩款所列情形之一者為限。而聲請迴避之原因，應釋
    明之，刑事訴訟法第二十條第二項，亦有明文。又刑事訴訟
    法第十八條第二款所謂足認法官執行職務有偏頗之虞，係指
    以一般通常之人所具有之合理觀點，對於該承辦法官能否為
    公平之裁判，均足產生懷疑；且此種懷疑之發生，存有其完
    全客觀之原因，而非僅出於當事人自己主觀之判斷者，始足
    當之。至於訴訟上之指揮，乃專屬於法院之職權，當事人之
    主張、聲請，在無礙於事實之確認以及法的解釋適用之範圍
    下，法院固得斟酌其請求以為訴訟之進行，但仍不得以此對
    當事人之有利與否，作為其將有不公平裁判之依據，更不得
    以此訴訟之進行與否，乃謂有偏頗之虞，而聲請法官迴避，
    最高法院七十九年臺抗字第三一八號著有判例。
二、原審裁定意旨：聲請人聲請意旨所指上開各節僅屬聲請人主
    觀上解讀判斷，對於審判長鄭景文法官能否為公平之裁判，
    尚難認已達以一般通常之人均足產生疑慮之程度，應認聲請
    人所指僅係其個人主觀之臆測，聲請人復未能提出任何具體
    之事證足認承審之法官有偏頗之虞，亦查無其他積極證據足
    認承審審判長與聲請人有何故舊恩怨及利害關係等客觀上足
    認有偏頗之虞之情事，揆諸前揭判例意旨及說明，本件聲請
    核與刑事訴訟法規定之法官迴避事由不符，聲請人聲請法官
    迴避，洵非正當，應予駁回等語。
三、本件抗告意旨略稱：按最高法院七十年臺抗字第一七四號判
    例意旨已指明：「所謂足認法官執行職務有偏頗之虞，係指
    以一般通常之人所具有之合理觀點，對於該承辦法官能否為
    公平之裁判，均足產生懷疑，且此種懷疑之發生，存有其完
    全客觀之原因，而非僅出於當事人自己主觀之判斷者。」顯
    見，於評量法院就案件是否有偏頗之虞而得由當事人聲請迴
    避之際，理應自「社會上一般通常之人」之客觀且宏觀之角
    度加以觀察，而非得由同樣具有法律專業之少數人，以法律
    邏輯應然之倫理加以推敲。否則，無異容任法院動輒以法官
    定然會達到「遵奉法律」「客觀超然」之理想標準，排除「
    社會上一般通常之人」基於人性所普遍產生之懷疑；或容任
    法院以少數人之主觀推測（被聲請迴避之法官定然會公正無
    私毫無偏頗），排除「社會上一般通常之人」之客觀感想，
    以致一再發生人民期待與司法實務產生落差之憾事。從而，
    以本件目前之合議庭審判長，既已於九十五年度簡上字第一
    一七號家庭暴力之恐嚇案件，採認與抗告人所述完全相反之
    證人證述，任何「社會上一般通常之人」，顯然均會懷疑本
    件若同樣由該合議庭進行審判，勢必不可能為完全相反並有
    利於抗告人之認定。是對抗告人而言，顯然難以受到全然毫
    無偏頗之審判。況抗告人僅係聲請該合議庭法官迴避本件之
    審理，又非聲請該院全數法官均應就本件予以迴避。則就原
    裁定法院之事務分配而言，顯然亦毫無任何困難可言。從而
    ，本件何有徒據原裁定法院該院法官同僚之「期待」，遽犧
    牲抗告人受到公平無偏頗裁判之訴訟權利之理？狀請察准撤
    銷原裁定，並裁定該院合議庭應予迴避等語。
四、經查，抗告人抗告意旨雖聲請鄭景文法官迴避，惟就其聲請
    迴避之原因，並未提出證據加以釋明，核與刑事訴訟法第二
    十條第二項之規定，已有未合。又查，抗告人所舉前述抗告
    理由，既非法官於訴訟結果有利害關係，亦非法官與當事人
    有故舊恩怨等客觀事實，而法官於他案審理時本諸證據法則
    為證據之取捨，實無由引為法官於本案執行審判職務時有偏
    頗之虞，是抗告人所舉純屬抗告人主觀上對於法院合議庭之
    臆斷。本件以一般通常之人所具有之合理觀點，對於原審法
    官能否為公平之裁判，並無產生懷疑之可能，被告僅憑主觀
    臆測而質疑法官執行職務有所偏頗，此一懷疑並未存有完全
    客觀之原因，原裁定法院認定原審鄭景文法官於本案審判之
    執行職務並無偏頗之虞，核與刑事訴訟法第十八條第二款規
    定之要件不符，駁回其聲請，於法尚無不合。抗告人猶執持
    前詞指摘原裁定不當，為無理由，應予駁回。
據上論斷，應依刑事訴訟法第四百十二條裁定如主文。
中    華    民    國    97    年    8     月    14    日
                  刑事第十五庭審判長法  官  吳昭瑩
                                    法  官  李正紀
                                    法  官  李釱任
以上正本證明與原本無異。
不得再抗告。
                                    書記官  洪秋帆
中    華    民    國    97    年    8     月    15    日


司法院資訊處製作；財團法人民間司法改革基金會備份。
